臺灣高等法院民事裁定
111年度家聲抗字第35號

抗  告  人  余芬馨

上列抗告人因與相對人陳濬鐔間假扣押事件，對於中華民國111
年2月25日臺灣新北地方法院111年度家全字第8號裁定，提起抗
告，本院裁定如下：
    主  文
抗告駁回。
抗告訴訟費用由抗告人負擔。
    理  由
按家事訴訟事件，除本法別有規定者外，準用民事訴訟法之規
  定；家事訴訟事件，得準用民事訴訟法保全程序之規定，為假
  扣押、假處分之聲請，家事事件法第51條、家事事件審理細則
  第71條分別定有明文。又債權人就金錢請求或得易為金錢請求
  之請求，欲保全強制執行者，得聲請假扣押；請求及假扣押之
  原因，應釋明之，如釋明有不足，而債權人陳明願供擔保或法
  院認為適當者，法院得定相當之擔保，命供擔保後為假扣押，
  民事訴訟法第522條第1項、第526條第1項、第2項分別定有明
  文。故債權人就假扣押之原因全未釋明時，固不得以供擔保代
  之；惟如已釋明，僅係釋明不足，法院自得命債權人供擔保後
  為假扣押。而所謂假扣押之原因，依民事訴訟法第523條第1項
  規定，係指有日後不能強制執行或甚難執行之虞；其情形自不
  以債務人浪費財產，增加負擔或就其財產為不利益之處分，將
  達於無資力之狀態，或債務人移住遠處、逃匿無蹤或隱匿財產
  為限。再稱釋明者，係使法院就某事實之存否，得到大致為正
  當之心證，即為已足，與證明係當事人提出之證據方法，足使
  法院產生堅強心證，可以確信其主張為真實者，尚有不同。
查相對人主張：兩造為夫妻關係，因有難以維持婚姻之重大事
  由，伊已向臺灣新北地方法院對抗告人提起離婚、夫妻剩餘財
  產分配及酌定親權等訴訟，經核算兩造剩餘財產之差額，伊至
  少得向抗告人請求新臺幣（下同）700萬元，惟抗告人於民國1
  10年2月17日向伊表示有離婚之意，並欲處分其名下唯一之不
  動產（即新北市○○區○○段0000○號建物及同段202地號土地，下
  稱系爭房地）後，旋於同年3月30日以系爭房地向銀行設定抵
  押貸款2筆金額合計1,200萬元，並將其中200萬元轉至兩造之
  子陳泓翔名下，且抗告人於110年5月間以養病為由，藉故搬回
  其娘家居住後，即陸續使兩造子女搬離系爭房地至抗告人之娘
  家居住，足見抗告人有將系爭房地所有權移轉他人，或故意不
  償還鉅額貸款而使系爭房地遭到拍賣之高度可能性，致伊難以
  就夫妻剩餘財產進行分配，伊為免日後有不能執行或甚難執行
  之虞，爰聲請將抗告人之財產在700萬元之範圍內予以假扣押
  ，並願供擔保以補釋明之不足等語，並提出戶籍謄本、系爭房
  地登記謄本、兩造LINE對話截圖、新北市地籍異動索引、凱基
  商業銀行對帳單等件為證（見原法院卷第22、23、26至34頁；
  本院卷第193、195頁）。本院綜合相對人上開陳述及所提證據
  ，並參酌抗告人於110年2月17日向相對人表示有離婚之意後，
  即於同年3月30日以系爭房地分別向台北富邦商業銀行設定最
  高限額抵押權353萬元、1,088萬元，並取得貸款合計1,200萬
  元，且該貸款係屬現金，易遭處分或隱匿，衡諸常情，抗告人
  脫產圖免強制執行，確屬可能，應認相對人已就本件請求及假
  扣押之原因即相對人有日後不能強制執行或甚難執行之虞一節
  為釋明。況相對人亦陳明願供擔保以補釋明之不足，本件假扣
  押之聲請自應予准許。是抗告人辯稱：伊於110年2月經診斷罹
  患癌症後，為負擔家計、房貸及醫療費用，並考量相對人長期
  經濟狀況不佳，無法共同負擔家庭費用，為作長遠之準備，始
  以系爭房地向銀行貸款1,200萬元，並非刻意減少婚後財產之
  惡意脫產行為，且系爭房地扣除上開貸款後，其價值仍逾相對
  人主張之700萬元，難認伊現存之既有財產已瀕臨成為無資力
  或與相對人之債權相差懸殊而難以清償債務，故相對人就本件
  假扣押原因並未釋明云云，即非可採。
末按假扣押為保全程序之一種，係在本案訟爭尚未判決確定以
  前，預防將來債權人勝訴後，不能強制執行或難於執行而設，
  至債權人所主張之債權能否成立，尚待本案之判決，非聲請假
  扣押時先應解決之問題（最高法院93年度台抗字第822號、103
  年度台抗字第335號、106年度台抗字第979號裁定意旨參照）
  。抗告人辯稱：相對人婚後工作不穩，經濟狀況不佳，多次債
  務危機均需依靠親友協助解決，且相對人對於婚姻生活並無貢
  獻，僅著重經營個人生活，平日未定期給付家用，對於子女成
  長過程亦不主動參與，甚至對家人惡言相向云云，核屬實體法
  上之爭執，乃應待本案解決之問題，非本件假扣押裁定所得加
  以審究。
綜上所述，相對人就本件請求及假扣押之原因，既已提出釋明
  ，縱釋明仍有不足，惟既陳明願供擔保以補釋明之不足，原裁
  定准許相對人以70萬元供擔保後，得對抗告人之財產在700萬
  元之範圍內予以假扣押，即無不合。抗告意旨指摘原裁定為不
  當，聲明廢棄，為無理由，應予駁回。
據上論結，本件抗告為無理由。依家事事件法第51條、民事訴
  訟法第495條之1第1項、第449條第1項、第95條、第78條，裁
  定如主文。
中　　華　　民　　國　　111 　年　　8 　　月　　29　　日
                    家事法庭
                      審判長法  官  張松鈞
                            法  官  許勻睿
                            法  官  李昆曄 
正本係照原本作成。
本裁定除以適用法規顯有錯誤為理由外，不得再抗告。如提起再
抗告，應於收受送達後10日內委任律師為代理人向本院提出再抗
告狀。並繳納再抗告費新臺幣１千元。
中　　華　　民　　國　　111 　年　　8 　　月　　30　　日
　　　　　　　　　　　　　
　　　　　　　　　　　　　  書記官  蕭麗珍